【裁判字號】    99,簡上,56
【裁判日期】    990504
【裁判案由】    詐欺
【裁判全文】
臺灣高雄地方法院刑事判決              99年度簡上字第56號
上  訴  人  臺灣高雄地方法院檢察署檢察官
被      告  甲○○
上列上訴人因被告詐欺案件，不服本院高雄簡易庭民國98年12月
16日98年度審簡字第6594號第一審判決（聲請簡易判決處刑案號
：98年度偵字第25290 號，移送併辦案號：98年度偵字第31833
號），提起上訴，本院管轄之第二審合議庭判決如下：
    主  文
原判決撤銷。
甲○○幫助犯詐欺取財罪，處有期徒刑參月，如易科罰金，以新
臺幣壹仟元折算壹日。
    事  實
一、甲○○明知金融機構之帳戶與個人之財產信用密切關聯，一
    般人無故取得他人金融帳戶之存摺、提款卡、密碼之行為常
    與財產犯罪相關，且得預見現今詐騙集團等不法份子經常利
    用他人存款帳戶、提款卡、密碼轉帳等方式，獲取不法利益
    並逃避執法人員之追查，而提供自己之金融帳戶之存摺、提
    款卡及密碼予他人使用，可能被詐騙集團所利用，以遂行渠
    等詐欺犯罪之目的，竟仍以縱有他人持之犯罪亦無違反其本
    意，而基於幫助他人詐欺取財之不確定犯意，於民國98年5
    月24日晚間7 時30分許，在高雄縣大寮鄉○○○路之便利店
    前，將其所開立中華郵政股份有限公司大寮中興郵局帳號00
    000000000000號帳戶之存摺、提款卡及密碼交付予真實姓名
    年籍不詳綽號「阿文」之成年男子，並取得新臺幣（下同）
    3 千元之代價，俟「阿文」所屬之詐騙集團成員取得上開帳
    戶後，即意圖為自己不法之所有，基於詐欺取財之犯意：（
    一）於98年6 月1 日上午11時30分許，撥打電話予丁○○，
    佯稱係其乾媽，現有急事，欲借款9 萬元云云，致丁○○陷
    於錯誤，於同日前往高雄市○○○路168 號前之自動櫃員機
    ，轉帳匯款4 萬元至甲○○上開帳戶內，旋遭詐騙集團成員
    提領一空。（二）於98年6 月2 日下午1 時20分許，撥打電
    話予乙○○，佯稱係其友人，致乙○○陷於錯誤，於同日前
    往臺北市新莊市新莊郵局，臨櫃匯款8 萬元至甲○○上開中
    帳戶內，惟因郵局已於98年6 月2 日將上開帳戶列為警示帳
    戶，致使詐騙集團成員無法提領而未遂。嗣經丁○○、乙○○發覺受騙，報警處理而查悉上情。
二、案經高雄縣政府警察局林園分局報告臺灣高雄地方法院檢察
    署檢察官偵查後聲請簡易判決處刑及移送併案審理。
    理  由
壹、證據能力部分
    按被告以外之人於審判外之言詞或書面陳述，除法律有規定
    者外，不得作為證據；被告以外之人於審判外之陳述，雖不
    符刑事訴訟法第159 條之1 至第159 條之4 之規定，而經當
    事人於審判程序同意作為證據，法院審酌該言詞陳述或書面
    陳述作成時之情況，認為適當，亦得為證據，當事人、代理
    人或辯護人於法院調查證據時，知有第159 條第1 項不得為
    證據之情形，而未於言詞辯論終結前聲明異議者，視為有前
    項之同意，刑事訴訟法第159 條第1 項、第159 條之5 分別
    定有明文。本件證人丁○○、乙○○於警詢中之陳述，中華
    郵政股份有限公司鳳山郵局98年6 月19日鳳營字第09801007
    70號函檢附甲○○帳號00000000000000號帳戶之開戶資料、
    歷史交易清單、高雄銀行入戶電匯匯款回條、郵政國內匯款
    執據、受理詐騙帳戶通報警示簡便格式表、受理各類案件記
    錄表、受理刑事案件報案三聯單、反詐騙紀錄表、協助乙○○辦理退款手續通知單，雖屬被告以外之人於審判外之言詞
    或書面陳述，然當事人對於上開證據方法之證據能力均表示
    不爭執，本院審酌前開審判外之言詞或書面陳述於作成時之
    情況，並無違法不當或證明力明顯過低之瑕疵，應得作為證
    據。
貳、實體部分
一、上開犯罪事實，業據被告甲○○於本院審理中坦承不諱，核
    與證人即被害人丁○○、乙○○於警詢中之證述情節相符（
    見警一卷第5 至6 頁，警二卷第5 至6 頁），並有中華郵政
    股份有限公司鳳山郵局98年6 月19日鳳營字第0980100770號
    函檢附甲○○帳號00000000000000號帳戶之開戶資料、歷史
    交易清單、高雄銀行入戶電匯匯款回條、郵政國內匯款執據
    、受理詐騙帳戶通報警示簡便格式表、受理各類案件記錄表
    、受理刑事案件報案三聯單、反詐騙紀錄表、協助乙○○辦
    理退款手續通知單在卷可稽（見警一卷第7 至11、17至20頁
    ，警二卷第7 、9 至10、12至16頁），足認被告前開任意性
    自白與事實相符，本件事證明確，被告犯行堪以認定，應依
    法論科。
二、按刑法上之幫助犯，係對於犯罪與正犯有共同之認識，而以
    幫助之意思，對於正犯資以助力，而未參與實施犯罪之行為
    者而言（最高法院75年度臺上字第1509號、84年度臺上字第
    5998號、88年度臺上字第1270號判決參照）；是以如未參與
    實施犯罪構成要件之行為，且係出於幫助之意思提供助力，
    即屬幫助犯，而非共同正犯。本件被告雖提供其所有之郵局
    帳戶之存摺、提款卡及密碼供詐騙集團成員作為詐欺取財匯
    款使用，惟被告單純提供帳戶供人使用之行為，並不等同於
    向被害人施以欺罔之詐術行為，且亦無證據證明被告有參與
    詐欺取財犯行之構成要件行為，被告上開所為，顯係對於詐
    欺集團成員遂行詐欺取財犯行資以助力，自應論以幫助犯。
    又詐騙集團成員雖已著手對乙○○施行詐騙，致乙○○陷於
    錯誤，而於98年6 月2 日匯款8 萬元至上開被告之帳戶內，
    惟因郵局已於同日將上開帳戶列為警示帳戶，致使詐騙集團
    成員無從提領，自難認該筆詐款已處於詐騙集團之支配管領
    下，仍屬詐欺取財未遂，被告就乙○○部分亦僅屬幫助詐欺
    取財未遂。是核被告甲○○所為，係犯刑法第30條第1 項、
    第339 條第1 項之幫助詐欺取財既遂罪，及刑法第30條第1
    項、第339 條第3 項、第1 項之幫助詐欺取財未遂罪。被告
    以一個提供帳戶之幫助詐欺行為，同時幫助詐欺集團詐騙丁○○、乙○○，係一行為同時觸犯幫助詐欺取財既遂罪及幫
    助詐欺取財未遂罪，為想像競合犯，應依刑法第55條之規定
    ，從一重之幫助詐欺取財既遂罪處斷。又被告既成立幫助犯
    ，應依刑法第30條第2 項之規定，減輕其刑。另檢察官移送
    併辦即乙○○遭詐騙而匯款至被告上開帳戶部分與聲請簡易
    判決處刑部分既有前述想像競合犯之裁判上一罪關係，應為
    起訴效力所及，本院自得併予審理，附此敘明。
三、原審以被告犯罪事證明確，予以論罪科刑，固非無見。惟原
    審對於被告幫助詐欺集團詐騙乙○○即移送併辦部分之幫助
    詐欺取財未遂犯行，未及併予審判，尚有未洽，上訴人以原
    審量刑過輕為由提起上訴，雖無理由，然原審既有上開可議
    之處，仍應由本院撤銷改判。爰審酌被告在知悉國內現今詐
    騙案件盛行之情形下，竟仍隨意提供金融帳戶、提款卡、密
    碼等物提供給他人作為犯罪工具使用，紊亂社會正常交易秩
    序，並使不法之徒藉此能輕易獲取詐騙所得之金錢，導致檢
    警難以追緝，以及使被害人難以追回受詐騙之金額，所為殊
    無足取，惟念及被告於本院審理中坦承犯行，犯後態度尚可
    ，其交付予詐騙集團之帳戶資料僅有1 份，被害人數僅2 人
    ，及其素行、生活狀況等一切情狀，量處如主文所示之刑，
    並諭知易科罰金之折算標準。
據上論斷，應依刑事訴訟法第455 條之1 第1 項、第3 項、第36
9 條第1 項前段、第364 條、第299 條第1 項前段，刑法第30條
第1 項前段、第2 項、第339 條第1 項、第3 項、第55條、第41
條第1 項前段，刑法施行法第1 條之1 ，判決如主文。
本案經檢察官丙○○到庭執行職務。
中    華    民    國    99    年    5     月    4     日
                  刑事第七庭  審判長法  官  陳  箐
                                    法  官  洪培睿
                                    法  官  林依蓉
以上正本證明與原本無異。
不得上訴。
中    華    民    國    99    年    5     月    4     日
                                    書記官  許珈綺
附錄本判決論罪科刑法條：
刑法第339條
意圖為自己或第三人不法之所有，以詐術使人將本人或第三人之
物交付者，處5 年以下有期徒刑、拘役或科或併科1,000 元以下
罰金。
以前項方法得財產上不法之利益或使第三人得之者，亦同。
前2 項之未遂犯罰之。

司法院資訊處製作；財團法人民間司法改革基金會備份。
